臺灣高等法院刑事判決
109年度上易字第2222號
上  訴  人  臺灣桃園地方檢察署檢察官
被      告  黃杰淼


上列上訴人因被告妨害自由案件，不服臺灣桃園地方法院109年
度易字第725號，中華民國109年9月29日所為之第一審判決（起
訴案號：臺灣桃園地方檢察署108年度偵字第18314號），提起上
訴，本院判決如下：
    主  文
上訴駁回。   
    理  由
一、公訴意旨略以：被告黃杰淼與告訴人郭彩雲原為男女朋友，
    黃杰淼因兒子教養問題與郭彩雲發生爭執，竟基於恐嚇危害
    安全之犯意，於民國108年5月18日（經原審蒞庭檢察官更正
    為108年5月17日）晚間10時許，在不詳地點，以行動電話致
    電郭彩雲，恫稱：「妳好樣的，跟我老闆亂講話，我要回去
    拿槍把你們都殺了」等語，以此加害郭彩雲生命、身體之事
    ，使郭彩雲心生畏懼，致生危害於安全。嗣經郭彩雲報警處
    理，始悉上情。因認被告涉犯刑法第305條之恐嚇危害安全
    罪嫌等語。
二、按犯罪事實應依證據認定之，無證據不得認定犯罪事實；不
    能證明被告犯罪者，應諭知無罪之判決，刑事訴訟法第154
    條第2項、第301條第1項分別定有明文。又事實之認定，應
    憑證據，如未能發現相當證據，或證據不足以證明，自不能
    以推測或擬制之方法，為裁判基礎；且認定不利於被告之事
    實須依積極證據，苟積極證據不足為不利於被告事實之認定
    時，即應為有利於被告之認定；另認定犯罪事實所憑之證據
    ，雖不以直接證據為限，間接證據亦包括在內，然而無論係
    直接證據或間接證據，其為訴訟上之證明，須於通常一般之
    人均不致有所懷疑，而得確信其為真實之程度者，始得據為
    有罪之認定，倘其證明尚未達到此一程度，而有合理性之懷
    疑存在，無從使事實審法院得有罪之確信時，即應由法院為
    諭知被告無罪之判決（最高法院40年度台上字第86號、30年
    度台上字第816號、76年度台上字第4986號判例意旨可資參
    照）。況檢察官就被告犯罪事實，應負舉證責任，並指出證
    明之方法，刑事訴訟法第161條第1項亦有明定，是檢察官對
    於起訴之犯罪事實，應負提出證據及說服之實質舉證責任，
    倘其所提出之證據，不足為被告有罪之積極證明，或其指出
    證明之方法，無從說服法院以形成被告有罪之心證，基於無
    罪推定之原則，自應為被告無罪判決之諭知（最高法院92年
    度台上字第128號判例意旨參照）。
三、公訴意旨認被告涉有上開恐嚇危害安全犯行，無非係以：被
    告之供述、郭彩雲於警詢及偵訊之證述、證人即在場人蘇琥
    玹於警詢、偵訊之證述等，為其主要論據。
四、訊據被告否認有何恐嚇犯行，辯稱：5月18日那天我是去公
    司拿資料，當時與郭彩雲在吵她的小孩的事情，我沒有說要
    拿槍殺她，我是說如果再不好好管教她的小孩，日後小孩有
    可能會拿槍拿刀去殺人，或是別人會拿刀拿槍殺你們，是郭
    彩雲聽錯了，我只是單純吵架，講話比較大聲一點等語。
五、本院認定被告無罪之理由：
（一）被告與郭彩雲曾為男女朋友，108年5月17日晚間9、10時
      許，被告與郭彩雲在電話中發生口角，翌（18）日被告至
      桃園市○○區○○○街000○0號與郭彩雲再次口角，經人報警等
      情，為被告所坦承，且與郭彩雲、蘇琥玹及證人即至現場
      處理之員警鐘士傑所述相符，此部分事實固堪認定。
（二）郭彩雲於原審及本院、蘇琥玹於原審均經合法傳喚未到庭
      ，觀其二人先前於警詢、偵訊之證述：
  １．郭彩雲於警詢證稱：108年5月18日凌晨1時35分許我的前男
      友即被告在我的住處即桃園市○○區○○○街000○0號（該處是
      員工宿舍，被告有公用空間的門鎖鑰匙）恐嚇我，他敲樓
      下的鐵門，我沒有應門，他就拿備用鑰匙開門，直接到我
      房門外、打開我房門，說「妳好樣的」、「妳跟我老闆亂
      講話」、「我要回去拿槍把妳們都殺了」後就下樓了，於
      凌晨1時55分又上樓敲我房門外的鐵門，但因門有反鎖，
      被告就叫朋友幫他開門，開門後他就直接坐在宿舍的公用
      餐廳，我因他先前的言語感到很害怕也不敢出門跟他接觸
      等語（見偵字卷第18頁）。而與郭彩雲一同報案且住在同
      棟宿舍之蘇琥玹於警詢證稱：案發時我有在宿舍內，我在
      我的房間聽到被告（即我之前的老闆）在外面敲門大吼，
      且有提到我的名字，好像是說我去跟他老闆打小報告說他
      上班時間跑去喝酒，又聽到他對郭彩雲大吼，但因他的聲
      音忽大忽小，我沒聽清楚他說什麼，我有聽到最後他說要
      拿東西把我們都殺了，我猜測他是認為我跟郭彩雲有一腿
      ，所以吵架把我也牽扯進去等語（見偵字卷第22頁）。郭
      彩雲與蘇琥玹二人於警詢之證述固看似相符。
  ２．然查，郭彩雲、蘇琥玹於偵訊時均改口，郭彩雲證稱：108
      年5月18日被告到宿舍時沒有說拿槍要殺我們，被告是在1
      08年5月17日晚上9、10時打電話跟我說他認為我跟蘇琥玹
      有一腿，說我跟老闆亂講話，要拿槍把我們殺了，因為我
      在宿舍門口開擴音講電話，所以蘇琥玹和其他員工有聽到
      ，我們共報了二次警，後來警察有來等語（見偵字卷第40
      頁至第41頁）；蘇琥玹則證稱：我是聽到被告在電話中說
      要拿槍來殺我們，我們在17日晚上10點多就趕快打110報
      警，那時警察沒來，後來我們再次報警，○○派出所的警員
      就來了等語（見偵字卷第41頁）。
　３．觀諸郭彩雲既因害怕而二度報警，被告又於與郭彩雲在宿舍
      衝突時將蘇琥玹牽扯在內，郭彩雲復因感到害怕而至警局
      提告，在場之蘇琥玹與郭彩雲理當對於18日凌晨發生之事
      印象深刻，何以會出現前開所述前後不一之情形？而郭彩
      雲經原審及本院多次合法傳喚均不到庭（見原審桃簡字卷
      第43頁、第115頁，原審易字卷第7頁，本院卷第41頁、第
      53頁），蘇琥玹亦經原審傳喚未到庭，命警拘提亦未獲，
      有報到單及拘票等在卷可稽（見原審桃簡字卷第43頁、第
      93頁至第101頁、第103頁至第113頁、第115頁），則郭彩
      雲與蘇琥玹之前揭證詞之真實性已有可疑。不能排除係因
      郭彩雲與被告間之感情生變，而有當初提告之陳述。
（三）又證人即為郭彩雲、蘇琥玹製作警詢筆錄之員警周慧君於
      原審證稱：我沒有去現場，是到現場處理的員警鐘士傑告
      知郭彩雲報案的權利，所以郭彩雲約在現場處理完畢後1
      個小時左右與她朋友蘇琥玹過來由我做警詢筆錄，郭彩雲
      說她被恐嚇，被告喝了酒在門外敲她的門，好像有說被告
      在此之前也有打電話，筆錄做完後郭彩雲就先回去了，但
      郭彩雲確認時沒有特別再提起電話的事，作筆錄時我們有
      一問一答，打完印出來後還會給受訊問人確認才簽名，筆
      錄都是據實記載受訊問人當時的意思，我不知道為什麼郭
      彩雲和蘇琥玹會在偵訊中所述與警詢不同等語（見原審桃
      簡字卷第119頁至第121頁）；證人鐘士傑於原審證稱：郭
      彩雲在偵訊的說法跟我知道的不太一樣，當天晚上我和周
      晉葦是巡邏勤務，派出所用無線電告知郭彩雲的居住地有
      糾紛，我們就前往處理，一開始沒人下來幫我們開門，我
      們聯絡郭彩雲才有人來開門，上去看到被告已經坐在客廳
      椅子上，我問發生什麼事，郭彩雲就陳述遭被告恐嚇和辱
      罵，我印象中郭彩雲是一直哭，都是郭彩雲的一位女性朋
      友在講話，我不清楚為何被告與郭彩雲會吵起來，郭彩雲
      的那位女性朋友說看到被告拿出疑似槍枝的東西，表示他
      們很緊張害怕，被告有喝酒，態度蠻強硬的，一直在反駁
      郭彩雲他們講的事情，但現場沒有肢體衝突，我們就問被
      告可否看一下，被告有同意，所以我們有對該處簡單搜索
      ，但沒有看到槍枝，後來了解該處是○○○○公司的套房，被
      告是負責人所以有權進入，我們協助郭彩雲離開現場，就
      有一個男生來帶她，我不清楚是誰陪郭彩雲去派出所做筆
      錄的等語（見原審桃簡字卷第122頁至第123頁）。被告對
      此則陳稱：是郭彩雲的小孩一直說有槍，我說不然就給警
      察看一下，警察也有看我的包包，5月17日我打給郭彩雲
      是叫她來載我，因為她本來要載我結果先走掉，我們有在
      電話中因此事起衝突，但我沒有在電話中問她為何跟我老
      闆亂講話，也沒有說要拿槍殺她的事情，我打給她時她人
      在外面，我沒有聽到蘇琥玹的聲音等語（見偵字卷第41頁
      ，原審桃簡字卷第124頁）。另經原審函詢桃園市政府警
      察局關於本件糾紛於108年5月17、18日之報案紀錄，僅有
      108年5月18日凌晨2時47分許有來電不提供姓名資料之女
      性表示「郭小姐稱遭人恐嚇，請派員處理」，有桃園市政
      府警察局於109年6月15日出具之桃警勤字第1090040441號
      函暨所附桃園市政府警察局受（處）理各類案件紀錄表在
      卷可據（見原審桃簡字卷第23頁至第25頁），與郭彩雲及
      蘇琥玹前開所述並不相符。況郭彩雲與被告於斯時為男女
      朋友，其等在電話中談論私事，郭彩雲為何需特地至宿舍
      門口開啟擴音使在場數人皆能聽聞？如果係為留存證據所
      需，何不以錄音方式為之？又既係郭彩雲身旁之女性友人
      於員警到場時對被告有拿出槍枝乙事指證歷歷，何以事後
      又係由蘇琥玹陪同郭彩雲報警並製作筆錄，而非該名女性
      友人作為證人？綜此，更足見郭彩雲與其友人在18日宿舍
      當場是先以「被告持槍」為由使警方介入處理此案，欲將
      一直坐在公共空間的被告趕走，郭彩雲再連同蘇琥玹前往
      製作警詢筆錄力證被告恐嚇之事，然對已經到場員警搜索
      證實並無此物的「槍枝」一情絕口不提，直至偵訊中見被
      告辯解如上，又同時改稱恐嚇之事非發生在18日宿舍、而
      是在17日電話中。此外復無其他證人證詞、證據證明郭彩
      雲指述屬實，自難憑郭彩雲與蘇琥玹之前揭陳述即遽論被
      告於罪。
（四）綜上所述，公訴意旨所指被告犯恐嚇危害安全情節，僅有
      郭彩雲之單一指述及蘇琥玹不確定之證述，且無證據可佐
      被告於公訴意旨所指時地有持槍恐嚇郭彩雲之客觀事證，
      綜合檢察官所提各項事證，尚無從使本院形成被告具有恐
      嚇危害安全犯意及犯行之確信心證。是依首揭說明，原審
      基於無罪推定原則，為被告有利之認定，而為被告無罪之
      諭知，即核無不合。
六、檢察官雖不服原審諭知被告無罪之判決，提起上訴，指稱：
    郭彩雲與蘇琥玹於偵查中具結所為之證述均大致相符，縱有
    警詢與偵訊記載不完全一致之情況，但皆只是對被害人之陳
    述為重點或摘要之記載，被害人確有被恐嚇之基本事實並無
    變異，原審遽認被害人陳述全不可採，顯有失出；又證明本
    案被告犯行至關重要之蘇琥玹，原審竟以經合法傳喚拘提後
    仍未到庭而認無庸再行調查，其未盡調查之能事已甚明瞭，
    是原審認定事實及適用法律有上述違法，難認妥適，請將原
    判決撤銷，更為適當合法之判決等語。
七、惟查：
（一）郭彩雲於本院準備程序及審理程序經合法傳喚亦均未到庭
      ，顯無配合釐清本件告訴被告恐嚇危害安全案情之意。而
      桃園市政府警察局桃園分局於109年7月27日18時20分、7
      月28日12時20分、7月29日14時25分及新北市政府警察局
      中和分局於7月28日20時10分，均多次派警前往蘇琥玹之
      住居所執行拘提，然均拘提未果，此有桃園市政府警察局
      桃園分局109年7月31日桃警分刑字第1090042273號函暨報
      告書、新北市政府警察局中和分局109年8月3日新北警中
      刑字第1094707639號函暨報告書及現場照片附卷可稽（見
      原審桃簡字卷第95頁至第101頁、第103頁至第113頁），
      檢察官於本院審理時亦稱無證據請求調查（見本院卷第45
      頁），是本件郭彩雲、蘇琥玹於警、偵就遭被告恐嚇之情
      節描述既有不同，其等復不願於法院審理時到庭表示意見
      ，自無上訴意旨所指摘法院未盡調查能事之情，本案實無
      法單憑其等於警詢、偵訊時就犯罪構成要件事實前後不同
      之證述，遽為不利於被告之認定。
（二）再按刑事訴訟法第161條第1項規定：檢察官就被告犯罪事
      實，應負舉證責任，並指出證明之方法。對於其所訴之被
      告犯罪事實，應負提出證據及說服之實質舉證責任，倘所
      提出之證據，不足為被告有罪之積極證明，或其闡明之證
      明方法，無從說服法官以形成被告有罪之心證，基於無罪
      推定之原則，自應為被告無罪判決之諭知。而證據之取捨
      與證據之證明力如何，均屬事實審法院得自由裁量、判斷
      之職權，茍其此項裁量、判斷，並不悖乎通常一般人日常
      生活經驗之定則或論理法則，又於判決內論敘其何以作此
      判斷之心證理由者，即不得任意指摘其為違法。茲原判決
      已詳敘就卷內證據調查之結果，而為綜合判斷、取捨，認
      不足證明被告確有檢察官所指訴之犯行，其得心證的理由
      已說明甚詳，且所為論斷從形式上觀察，亦難認有違背經
      驗法則、論理法則，或有其他違背法令之情形，自不容任
      意指為違法。本件檢察官起訴書所列證據及卷內訴訟資料
      ，已經本院逐一論證，參互審酌，無從獲得有罪之心證，
      均如前述。檢察官上訴意旨，並未提出任何新事證，僅就
      原審採證及認事再為爭執，以檢察官所提出之證據尚難遽
      認被告有何恐嚇危害安全犯行，認上訴意旨核無理由，其
      上訴應予駁回。
據上論斷，應依刑事訴訟法第368條，判決如主文。
本案經檢察官林安紜到庭執行職務。
中　　華　　民　　國　　110 　年　　1 　　月　　13　　日
                  刑事第二十庭  審判長法　官  王復生
                                      法　官  張紹省
                                      法　官  遲中慧
以上正本證明與原本無異。
不得上訴。
                                      書記官  鄭巧青
中　　華　　民　　國　　110 　年　　1 　　月　　13　　日